【裁判字號】    97,抗,194
【裁判日期】    970305
【裁判案由】    返還擔保金
【裁判全文】
臺灣高等法院民事裁定                   97年度抗字第194號
抗  告  人  正勝工程股份有限公司
法定代理人  乙○○
相  對  人  嘉興發工程有限公司
法定代理人  甲○○
送達代收人  李建賢律師
抗告人因與相對人嘉興發工程有限公司間返還擔保金事件，對於
中華民國97年1月8日臺灣臺北地方法院96年度聲字第4916號裁定
提起抗告，本院裁定如下:
  主 文
原裁定廢棄。
相對人在原法院之聲請駁回。
聲請及抗告費用均由相對人負擔。
  理 由
一、相對人於原法院聲請意旨略以：伊與抗告人間本院95年度建
    上字第38號給付工程款事件，第一審判決主文第一項所命抗
    告人應給付伊新台幣（下同）13,183,524元，及自民國（下
    同）93年1月15日起至清償日止，按週年利率百分之5計算之
    利息部分，業已確定，此有民事判決及確定證明書可按，而
    伊前依原法院92年度裁全字第7141號裁定供擔保後為假扣押
    ，因勝訴判決確定之金額已逾假扣押範圍之金額，故供擔保
    原因應已消滅，且伊亦已於確定部分訴訟終結後，定期催告
    抗告人行使權利，爰依民事訴訟法第106條準用第104條第1
    款、第3款規定，聲請發還擔保金等語。
二、按返還擔保金，依民事訴訟法第106條準用第104條之規定，
    須符合：(一)應供擔保之原因消滅者。(二)供擔保人證明受擔保
    利益人同意返還者。(三)訴訟終結後，供擔保人證明已定20日
    以上之期間，催告受擔保利益人行使權利而未行使者，或法
    院依供擔保人之聲請，通知受擔保利益人於一定期間內行使
    權利並向法院為行使權利之證明而未證明者之要件，法院始
    得裁定返還擔保金。所謂應供擔保原因消滅，係擔保債務人
    因假扣押所受之損害，故必待無損害發生，或債權人本案勝
    訴確定，或就所生之損害已經賠償時，始得謂應供擔保之原
    因消滅，最高法院53年度台抗字第279號判例意旨參照。次
    按擔保提存之提存人於提存後，假扣押、假處分所保全之請
    求，其本案訴訟已獲全部勝訴判決確定，得聲請該管法院提
    存所返還提存物; 依此事由聲請法院提存所返還提存物者，
    無庸法院裁定，此觀提存法第18條第1項第5款及提存法施行
    細則第16條規定自明（96年12月12日修正前提存法第16條第
    1 項第3款及97年2月12日修正前提存法施行細則第16條參照
    ）。
三、經查:
（一）相對人前依原法院92年度裁全字第7141號民事裁定為擔保
      假扣押，曾提供台北銀行北投分行可轉讓定期存單，面額
      370萬元為擔保金，嗣經原法院94年度聲字第844號、95年
      度聲字第1707號、96年度聲字第2416號裁定准予同面額之
      台北富邦銀行可轉讓定期存單代之，並以原法院96年度存
      字第5254號提存事件提存在案; 又相對人與抗告人間本案
      訴訟業經原法院93年度建字第23號及本院95年度建上字第
      38號判決抗告人應給付相對人13,183,524元部分，已判決
      確定，相對人並已定20日以上之期間催告抗告人行使權利
      而未行使等情，有上開原法院提存書、假扣押裁定、民事
      判決書暨確定證明書、郵局存證信函、掛號郵件收件回執
      、原法院民事紀錄科查詢表可稽 (見原法院卷第4-26頁)
      ，復據原法院依職權調閱原法院92年度裁全字第7141號、
      92年度執全字第2565號、96年度存字第5254號卷宗審核屬
      實。
（二）查相對人之本案請求雖未獲全部勝訴，但就其勝訴部分金
      額為13,183,524元，已逾假扣押所保全之請求金額370萬
      元，就其假扣押之範圍而言，實已獲得全部勝訴，是本件
      受擔保利益人即抗告人即無因上開假扣押裁定聲請執行而
      受有損害發生之可能，故應認其應供擔保之原因已消滅，
      與提存法第18條第1項第5款相當 (參見臺灣高等法院暨所
      屬法院71年度法律座談會民事類第39號司法院第一廳研究
      意見），相對人可逕向原法院提存所聲請返還因假扣押所
      提存之提存物，無庸先聲請法院裁定。從而，原法院裁定
      該院96年度存字第5254號提存事件相對人所提存之提存物
      台北富邦銀行可轉讓定期存單，面額370萬元准予返還，
      尚有未合。抗告意旨雖未指摘及此，然原裁定既有可議，
      自應由本院予以廢棄，更為裁定如主文所示。
據上論結，本件抗告為有理由，爰裁定如主文。
中    華    民    國    97    年    3     月    5     日
                  民事第十四庭
                        審判長法  官  張  蘭
                              法  官  鄭純惠
                              法  官  袁靜文
正本係照原本作成。
本裁定除以適用法規顯有錯誤為理由，並經本院許可外，不得再
抗告。如提起再抗告，應於收受送達後10日內委任律師為代理人
向本院提出再抗告狀。並繳納再抗告費新台幣１千元。
中    華    民    國    97    年    3     月    5     日
                              書記官  殷丹妮


司法院資訊處製作；財團法人民間司法改革基金會備份。
